臺灣雲林地方法院刑事判決　　　　　　　　　　　　　九十三年度訴字第一三六號
　　公　訴　人　臺灣雲林地方法院檢察署檢察官
　　被　　　告　乙○○
　　指定辯護人　本院公設辯護人　丙○○
右列被告因違反毒品危害防制條例案件，經檢察官提起公訴（九十二年度偵字第三二
０五號），本院判決如左：
    主  文
乙○○販賣第壹級毒品，處有期徒刑捌年。扣案之第壹級毒品海洛因陸包（淨重壹佰
貳拾肆點捌參公克、包裝重肆點參柒公克）均沒收銷燬之；大夾鏈袋玖拾肆個、中夾
鏈袋玖拾柒個、小夾鏈袋貳佰陸拾玖個均沒收。
    事實及理由
壹、構成犯罪事實：
一、乙○○於民國八十三年間因違反麻醉藥品管理條例、肅清煙毒條例、麻醉藥品管
    理條例案件，分別經法院判處五年二月、三年八月、八月確定，並定其應執行有
    期徒刑八年十月；又於八十四年間因違反麻醉藥品管理條例、肅清煙毒條例案件
    ，分別經法院判處有期徒刑七月、三年六月確定，並定其應執行有期徒刑三年十
    一月，於八十三年九月九日入監併合執行上開徒刑，嗣合併計算其最低應執行之
    期間，而於八十九年十二月十八日獲准假釋出監，假釋期間至九十六年一月五日
    始屆滿。
二、詎其不知悔改，竟意圖販賣第一級毒品海洛因營利，於九十二年七月十六日，在
    雲林縣斗南鎮郵局對面某電動遊藝場，向姓名年籍不詳之綽號「阿榮」男子，購
    買實際數量不詳之第一級毒品海洛因一大包，攜回雲林縣斗南鎮○○路一六三號
    居所後，將第一級毒品海洛因加入葡萄糖粉，以大小規格不同之夾鏈袋分裝成六
    包（合計淨重一二四‧八三公克，純度百分之二七‧０四，純質淨重三三‧七五
    公克、包裝重四‧三七公克），除部分供自己施用外，擬伺機販賣，賺取其中差
    價牟利。嗣其違反毒品危害防制條例案件經台灣雲林地方法院檢察署發佈通緝，
    於九十二年七月十七日上午十時五十分，為警在上址緝獲，並扣得上開未及售出
    之第一級毒品海洛因六包，及其所有預備供販賣第一級毒品所用之大夾鏈袋九十
    四個、中夾鏈袋九十七個、小夾鏈袋二百六十九個，合計四百六十個。
貳、認定犯罪事實所憑之證據及理由：
一、被告坦承事項及其佐證之證據：
  (一)被告乙○○於本院審理中坦承：確於右開時、地，向綽號「阿榮」男子，購買第
    一級毒品海洛因一大包，嗣為警於右開時、地緝獲，並扣得分裝成六包大小規格
    不同之海洛因，及其所有夾鏈袋四百六十個、剷管二支、香菸半截（見本院卷第
    八０頁、第一五八頁背面）。
  (二)被告前開坦承事項，有下列證據足以佐證其真實性：
  1.雲林縣警察局刑警隊搜索筆錄及扣押物品目錄表各一份、照片八幀（見警卷第四
    頁至第八頁），可證被告於九十二年七月十七日上午十時五十分，為警在雲林縣
    斗南鎮○○路一六三號緝獲，並扣得疑似第一級毒品海洛因之白色粉末六包，及
    其所有之大、中、小夾鏈袋共四百六十個（目錄表誤載為四百四十七個）、剷管
    二支、香菸半截。
  2.扣案之白色粉末狀物品六包，經送法務部調查局鑑定結果，認均含有海洛因成份
    ，合計淨重一二四‧八三公克，純度百分之二七‧０四，純質淨重三三‧七五公
    克、包裝重四‧三七公克），有該局九十二年九月十日調科壹字第一六０００二
    ０七七號鑑定通知書一份附卷可稽（見偵卷《一》第八五頁）。
  3.本院勘驗筆錄、國防部憲兵司令部刑事鑑識中心九十二年十月十四日（九二）宇
    鑑字第一三四四五號鑑驗通知書各一份（見本院卷第九一頁、九二頁、第一三０
    頁），可證扣案之大夾鏈袋有九十四個、中夾鏈袋有九十七個、小夾鏈袋有二百
    六十九個，共計四百六十個，而上開夾鏈袋皆未含有海洛因成份，即被告尚未用
    以分裝海洛因。
二、對於被告辯解本院之判斷：
  (一)被告否認販賣第一級毒品罪，辯稱：
    我沒有意圖販賣海洛因，我都是買來自己吸食的，本件查獲的海洛因數量較多，
    是因為有加入葡萄糖的原因，而且我發生過車禍臉上有疤，又曾擔任雲林縣斗南
    鎮鎮民代表，很多人都認識我，我連吸食毒品都很怕被人家知道，怎麼可能有販
    賣海洛因的想法等語。
  (二)公設辯護人辯稱：
  1.被告曾任鎮民代表，且本身有經營計程車行及餐廳，經濟狀況良好，月入高達二
    十萬元，故以其經濟能力無須去販賣毒品，就有能力購買稍多數量之海洛因，且
    一般吸食毒品者，常為免去多次購買之不便；或為壓低價格；或避免無毒品可施
    用之窘境，而一次購買稍多數量之毒品並非不能想像，況依證人丁○○於本院之
    證詞，可知被告毒癮極大，又在緩刑期間，深怕他人知悉其吸毒，所以在能力許
    可範圍內，一次購買稍多數量之海洛因，並無特殊違背常情之處，故不能以被告
    持有稍多數量之海洛因，就遽以推定被告於販入之際即有販賣之意圖；或是意圖
    販賣而持有該批海洛因。
  2.又被告持有之夾鏈袋雖多達四百六十個，且有大、中、小不同型號，然因夾鏈袋
    便宜好用，除用以毒品包裝外，一般日常生活，亦常有使用，且被告於自己吸食
    時可便利攜帶，並控制施用量，故持有夾鏈袋之數量與販賣毒品關連性極為薄弱
    。況夾鏈袋購買時，多以一小袋一百個為單位，同時持有數百個夾鏈袋，又因購
    買時、地不同，而購買到不同型號之夾鏈袋，亦無特殊違背常情。
  (三)不採之理由：
  1.被告於本院供稱：扣案之香菸半截、剷管二支是我的，香菸半截我在吸用的，剷
    管就是將海洛因放入香菸裡面用的。我平日開車行及開餐廳，一個月收入不一定
    ，有時候二十萬元，有時候比較差，有時候幾萬元，五、七萬元不一定等語（見
    本院卷第一五八頁背面至第一六０頁背面）。依被告所述其施用海洛因之方式，
    係以剷管將海洛因摻入香菸內吸食，此有扣案之香菸半截及剷管二支可證，復經
    國防部憲兵司令部刑事鑑識中心鑑驗結果，上開剷管與香菸確含有海洛因成份，
    有該鑑識中心九十二年十月十四日（九二）宇鑑字第一三四四五號鑑驗通知書一
    份在卷可佐（見本院卷第一三０頁），則以被告施用之方式，每次施用僅須以剷
    管裝填海洛因，以此估計用量不過毫克，仍屬有限，而查扣之海洛因淨重一二四
    ‧八三公克，絕非短期內其身體所得負荷之全部施用量，且海洛因價格昂貴，購
    入後如久未施用，將受潮而影響其品質，被告應無僅為自己施用而大量存放之理
    ，況被告於九十二年七月間尚因違反麻醉藥品管理條例、肅清煙毒條例案件，仍
    在假釋期間，此有台灣高等法院被告全國前案紀錄表一份在卷可參（見本院卷第
    五頁至第一六頁），其存放如此巨量之海洛因將徒增被查獲之風險，其茍非意圖
    販賣，謀取可觀之差價利益，何須冒此風險。又觀之海洛因量少價昂，被告於購
    買上開海洛因一大包後，即加入葡萄糖，以大小規格不同之夾鏈袋分裝成六包，
    使之全部成為純度百分之二七‧０四，核與一般販賣者向上手購買，備供分裝零
    售之習慣相符，而與一般吸食者，一次購買少量毒品吸用之情形不合。且被告若
    僅係供自己施用，可於每次使用時再加入葡萄糖，顯無先行分裝，而增加海洛因
    殘留在夾鏈袋內耗損之必要，其顯係針對不同之對象，以供販售營利之用。另被
    告雖自承有固定工作，但其亦表明經濟收入時好時壞並不固定，則扣案之海洛因
    若為供自己施用，斟酌被告之經濟狀況，依社會一般經驗法則判斷，被告顯無需
    一次購入鉅額之毒品，果非於購買之初，即有販賣之意圖，其如何願負擔此項支
    出。再參以被告本身有施用海洛因，亟需金錢購買毒品，則其因此產生以毒養毒
    ，意圖營利，販入上開數量龐大之海洛因，並非無據。故被告、公設辯護人辯稱
    ：扣案之海洛因是被告購買，僅供自己吸食等語，顯不足採。
  2.又被告既係將海洛因摻入香菸內點燃吸食，衡情外出之際，即會將所需施用之海
    洛因摻入香菸內，方便施用，若再將海洛因置入夾鏈袋攜帶外出，除增加為警查
    獲風險外，在欲施用時始以剷管取出海洛因摻入香菸內，亦徒增海洛因殘留在夾
    鏈袋內耗損之量，況上開扣案之夾鏈袋，若僅供裝施用之海洛因，被告何必購入
    如此巨量且規格不同之夾鏈袋，實與常情相悖，足徵上開查獲之海洛因顯非單純
    供被告施用甚明。公設辯護人辯稱：被告持有規格不同數量較多之夾鏈袋，與販
    賣毒品關聯性極微等語，顯不足採。
  3.至於證人丁○○於本院證述：我從九十二年四月間到七月，看過被告施用海洛因
    好多次，他都是摻入香菸內吸食，用量很大，他沒有告訴我一天的用量為何等語
    （見本院卷第一四六頁背面），惟證人丁○○上開證詞，僅足以證明被告有施用
    海洛因及其方式，至於被告一天施用之次數、數量若干，證人並不清楚，故自不
    能以此證明上開扣案之海洛因即均係供被告施用。公設辯護人以此推論：被告毒
    癮極大，因而購買數量稍多之海洛因，供自己施用等語，亦不足採信。
  4.按販賣毒品係違法行為，非可公然為之，亦無公定之價格，無論任何數量或包裝
    ，均可任意分裝增減分量，而每次買賣之價差，亦隨時依雙方資力、關係之深淺
    、需求之數量、來源是否充裕、販賣者是否渴求資金、查緝是否嚴緊、購買者被
    查獲時供述購買對象之可能性之風險評估等，而異其標準，非可一概而論，販賣
    之利得除經坦承及價量俱臻明確外，委難察得實情，販賣之人從價差或量差中牟
    利方式雖異，但其圖利之非法販賣行為則一，本件被告雖否認係意圖販賣而販入
    第一級毒品海洛因之行為，但尚難執此遽行推翻已明確之前證，致知過坦承者難
    辭刑責，而否認狡辯者反得逞僥倖，有失事理之平，是對於被告基於販賣之意圖
    而販入上開大量之毒品海洛因，雖並無積極客觀之證據可資證明其有實際出售毒
    品海洛因予他人之情事，因而無法認定其可獲取之利得如何；然茍非其間必有甚
    為可觀之差價利益，否則其當無甘冒經查獲後遭判處重刑之危險，仍為以上之犯
    行。準此，縱被告自販入上開大量毒品海洛因，迄經查獲為止，因仍無販賣行為
    而毫無任何獲利，然亦無妨其本案販賣第一級毒品犯行之成立。
  5.故由上述，可證被告係意圖販賣而販入上開第一級毒品海洛因，而扣案之夾鏈袋
    則係供被告販賣海洛因預備之物。
參、論罪科刑之理由：
一、按販賣毒品罪，並不以販入後復行賣出，為成立要件，祗須以營利為目的，將毒
    品販入或賣出，有一於此，其犯罪即告成立（最高法院六十七年台上字第二五０
    ０號判例要旨參照）。而意圖販賣而持有毒品罪，則指以意圖販賣而販入以外之
    原因而持有，其並非因販賣目的而取得，乃因其他原因如受贈等而持有，嗣於持
    有後，始起意販賣者而言（最高法院九十一年度台上字第二０四八號、八十六年
    台上字第二九三三號、八十五年台上字第六００三號裁判要旨參照）。是被告乙
    ○○意圖販賣第一級毒品海洛因牟利，向綽號「阿榮」之男子，販入海洛因，其
    後雖尚未賣出，所為仍應成立毒品危害防制條例第四條第一項販賣第一級毒品罪
    。公訴人認被告係犯毒品危害防制條例第五條第一項意圖販賣而持有第一級毒品
    罪，容有誤會，惟起訴之基礎事實相同，爰依法變更起訴法條。
二、被告持有第一級毒品海洛因之低度行為，應為販賣高度行為所吸收，不另論罪。
三、被告於八十三年間因違反麻醉藥品管理條例、肅清煙毒條例、麻醉藥品管理條例
    案件，分別經法院判處五年二月、三年八月、八月確定，並定其應執行有期徒刑
    八年十月；又於八十四年間因違反麻醉藥品管理條例、肅清煙毒條例案件，分別
    經法院判處有期徒刑七月、三年六月確定，並定其應執行有期徒刑三年十一月，
    於八十三年九月九日入監併合執行上開徒刑，嗣合併計算其最低應執行之期間，
    而於八十九年十二月十八日獲准假釋出監，此有台灣高等法院被告全國前案紀錄
    表一份在卷可參，其已執行及假釋之範圍自應包括上開徒刑在內，而該假釋期間
    至九十六年一月五日始屆滿，故被告於假釋期間再犯本罪，並不構成累犯，公訴
    人認被告上開犯行應論以累犯，容有未洽，應予敘明。
四、被告雖有販賣海洛因之行為，惟尚無積極證據可認被告已然賣出，若不論有無賣
    出毒品，均處以毒品危害防制條第四條第一項之法定刑死刑或無期徒刑，依本件
    實際犯罪之情狀而言，尚屬過苛，顯屬情輕法重，有傷一般國民對於法律之情感
    ，故綜合前述各情，認被告犯罪情狀尚堪憫恕，依刑法第五十九條規定，酌量減
    輕其刑。
五、審酌被告有過失致死、違反麻醉藥品管理條例、肅清煙毒條例之犯罪前科，有上
    開紀錄表可參，素行不佳，尚在假釋期間，猶不知悔改，竟沈淪於毒癮，為圖賺
    取施用毒品所需之費用，不惜以危害他人健康之手段，擬以販賣毒品賺取差價利
    益，且本案查獲之毒品數量龐大，危害社會不淺，又其犯罪後毫無悔意，迄本院
    審理時猶飾詞推諉否認犯行，態度不佳等一切情狀，量處如主文所示之刑。
六、扣案之第一級毒品海洛因六包（合計淨重一二四‧八三公克、包裝重四‧三七公
    克），應依毒品危害防制條例第十八條第一項前段之規定宣告沒收銷燬之；扣案
    之大夾鏈袋九十四個、中夾鏈袋九十七個、小夾鏈袋二百六十九個，合計四百六
    十個，被告已供明為其所有，且本院認係其預備供販賣第一級毒品海洛因所用之
    物，應依刑法第三十八條第一項第二款規定宣告沒收。
七、至於扣案之剷管二支、香菸半截，係供被告施用第一級毒品海洛因之物，非供本
    件犯罪所用之物，自不得予以宣告沒收，併此敘明。
肆、適用之法律：
一、程序法方面：刑事訴訟法第二百九十九條第一項前段、第三百條。
二、實體法方面：毒品危害防制條例第四條第一項、第十八條第一項前段，刑法第十
    一條前段、第五十九條、第三十八條第一項第二款。
本案經檢察官甲○○到庭執行職務。
中      華      民      國      九十三      年    十    月    二十六    日
                                        臺灣雲林地方法院刑事第三庭
                                          審判長法  官  劉  國  賓
                                                法  官  廖  國  勝
                                    法  官  蘇  錦  秀
右正本證明與原本無異。
如不服本判決，應於判決送達後十日內向本院提出上訴狀( 應附繕本 )。
                                                書記官  曾  家  祥
中      華      民      國      九十三      年    十    月    二十六    日
【附錄：本案論罪科刑法條】
毒品危害防制條例第四條第一項：
製造、運輸、販賣第一級毒品者，處死刑或無期徒刑；處無期徒刑者，得併科新臺幣
一千萬元以下罰金。
